【裁判字號】    97,台上,5393
【裁判日期】    971030
【裁判案由】    妨害風化
【裁判全文】
最高法院刑事判決            九十七年度台上字第五三九三號
上  訴  人  甲○○
            乙○○
            丙○○
上列上訴人等因妨害風化案件，不服台灣高等法院中華民國九十
四年九月十三日第二審判決（九十三年度上訴字第二七八七號，
聲請簡易判決處刑案號：台灣台北地方法院檢察署九十年度偵字
第二五四三五號），提起上訴，本院判決如下：
    主  文
原判決關於丙○○部分撤銷，發回台灣高等法院。
其他上訴駁回。
    理  由
一、發回（即丙○○）部分：
本件原判決關於上訴人丙○○部分，論處其幫助意圖使女子與他
人為猥褻之行為，而容留以營利為常業罪刑。固非無見。
惟查：(一)、第二審法院認為上訴有理由，或上訴雖無理由，而原
判不當或違法者，應將原審判決經上訴之部分撤銷，就該案件自
為判決，刑事訴訟法第三百六十九條第一項前段定有明文。原判
決既認定第一審關於丙○○部分之判決不當，應予撤銷改判，乃
判決主文竟未將第一審關於丙○○部分之判決撤銷而逕行改判，
不惟兩審判決並存，於法不合，即其判決主文與理由所載亦屬互
相矛盾，按之同法第三百七十九條第十四款，其判決當然違背法
令。(二)、有罪之判決書，須將認定之犯罪事實詳記於事實欄，然
後於理由內，逐一說明其所憑之證據及認定之理由，使事實與理
由兩相一致，方為合法。倘事實欄已有敘及，而理由內未加說明
，是為理由不備，理由內已加說明，而事實欄無此記載，則理由
失其依據，均足構成撤銷之原因。原判決於事實內認定丙○○自
民國九十年九月下旬，基於幫助常業媒介、容留使女子與他人為
猥褻之行為之犯意，以每日新台幣（下同）五百元之代價，為「
○○美容護膚坊」沿街散發印有「○○○○○○○○○○」、「
○○○○○○○○○○」、「○○○○○○○○○○」號行動電
話號碼為內容之小廣告，招攬男客撥打電話後前往該店消費，再
以五千元之代價，媒介、容留女子丁衣君、郭曉雯、何衍宜、張
曉雯等人與男客為以手按摩男客性器官至射精之猥褻行為。事畢
上開女子可分得一千元，其餘由乙○○負責收取繳付「林建仲」
，以此方式媒介、容留男客在上址與前開女子從事猥褻行為多次
等情（原判決第三頁第七至十七行），然理由內，就此部分事實
認定所憑之依據卻未置一詞，顯有判決理由不備之違誤。丙○○
上訴意旨執以指摘原判決違法，非無理由，應認原判決關於此部
分有撤銷發回之原因。
二、駁回（即乙○○、甲○○）部分：
(一)、刑事訴訟法第三百七十七條規定，上訴於第三審法院，非以
判決違背法令為理由，不得為之。是提起第三審上訴，應以原判
決違背法令為理由，係屬法定要件。如果上訴理由書狀並未依據
卷內訴訟資料，具體指摘原判決不適用何種法則或如何適用不當
，或所指摘原判決違法情事，顯與法律規定得為第三審上訴理由
之違法情形，不相適合時，均應認其上訴為違背法律上之程式，
予以駁回。本件原審經審理結果，認為上訴人乙○○妨害風化犯
行明確，因而論處乙○○共同意圖使女子與他人為性交、猥褻之
行為，而容留以營利為常業罪刑，已詳敘其調查、取捨證據之結
果及憑以認定犯罪事實之心證理由。並就乙○○否認之供詞及其
所辯各語認非可採，予以論述。乙○○上訴意旨祇略謂：本案所
涉○○○美容護膚名店、○○美容護膚坊、○○○○美容名店三
店妨害風化之犯行與前案之○○○休閒交誼中心之犯行，應為同
一之常業犯所及，故本案與前案應合為一案，本案應為前案效力
所及，不得審判，然原判決竟認本案係乙○○臨時起意而為，無
裁判上或實質上一罪關係，非前案效力所及，自有可議云云。惟
查：原判決業於理由內說明乙○○於前案（即○○○休閒交誼中
心）遭查獲後，即幫其母親到台視攝影棚從事打掃工作，但因收
入僅一萬餘元，晚上在路邊攤之收入亦不佳，乃思兼職；且其於
前案九十年一月十日為警查獲後，未曾思及至同一性質之美容護
膚店工作等情，業據乙○○於原審準備程序供承綦詳，足認其於
前案遭警查獲後，已另覓工作，未思及再從事同一性質之工作，
本案應係乙○○於前案發生之後臨時起意所為，要難認為屬於同
一常業犯，無實質上或裁判上一罪之關係，故本案非前案確定判
決效力所及。經核此部分理由之敘述，並無違法可言。乙○○上
訴意旨，徒憑個人主觀意見指為違法，殊非適法之第三審上訴理
由。依上開說明，本件乙○○之上訴顯然不合法律上之程式，應
予駁回。乙○○之上訴既不合法，則原判決關於乙○○部分是否
違背法令，自無從審酌。(二)、第三審上訴書狀，應敘述上訴之理
由，其未敘述者，得於提起上訴後十日內補提理由書於原審法院
，已逾上述期間，而於第三審法院未判決前仍未提出上訴理由書
狀者，第三審法院應以判決駁回之，刑事訴訟法第三百八十二條
第一項、第三百九十五條後段規定甚明。上訴人甲○○不服原審
論處其幫助意圖使女子與他人為猥褻之行為，而容留以營利為常
業罪刑之判決，於九十四年九月三十日提起上訴，並未敘述理由
，迄今逾期已久，於本院判決前仍未提出，依上開規定，其上訴
自非合法，應予駁回。
據上論結，應依刑事訴訟法第三百九十五條、第三百九十七條、
第四百零一條，判決如主文。
中    華    民    國  九十七  年    十    月   三十   日
                      最高法院刑事第四庭
                          審判長法官  張  淳  淙  
                                法官  劉  介  民  
                                法官  張  春  福  
                                法官  林  俊  益  
                                法官  陳  世  雄  
      本件正本證明與原本無異
                                      書  記  官  
中    華    民    國  九十七  年   十一   月    三    日
                                                Ａ

司法院資訊處製作；財團法人民間司法改革基金會備份。
